【裁判字號】    88,簡上,260
【裁判日期】    890218
【裁判案由】    損害賠償
【裁判全文】
臺灣臺北地方法院民事判決        八十八年度簡上字第二六０號
    上  訴  人  丙○○
    被上訴  人  星皇交通有限公司
    法定代理人  乙○○
    被上訴  人  甲○○
右當事人間損害賠償事件，上訴人對於中華民國八十八年一月二十五日本院台北簡易
庭北簡字第一二四九五號第一審判決提起上訴，本院判決如左：
    主      文
原判決關於駁回上訴人後開第二項之訴部分，及該部分假執行之聲請，並訴訟費用之
裁判均廢棄。
被上訴人應連帶再給付上訴人新台幣仟元，及自民國八十七年九月三十日起至清償
日止按年息百分之五計算之利息。
其餘上訴駁回。
第一、二審訴訟費用，由被上訴人連帶負擔二分之一，餘由上訴人負擔。
    事      實
甲、上訴人方面：
一、聲明：（一）原判決關於駁回上訴人在第一審新台幣（下同）四萬四千三百四十
    六元及其法定利息部分之訴暨命負擔該部分之訴訟費用之裁判均廢棄。（二）右
    廢棄部分，被上訴人甲○○及被上訴人星皇交通有限公司（下稱星皇公司）應連
    帶再給付上訴人四萬四千三百四十六元及自民國（下同）八十七年九月三十日起
    至清償日止按年息百分之五計算之利息。
二、陳述：除與原判決所載者相同，茲予引用者外，另補稱：
（一）上訴人依侵權行為之法律關係請求被上訴人等連帶賠償，原審判決認為依法有
      據，又被上訴人甲○○過失肇事除造成上訴人財產上之損失外，另致田淑瑜受
      傷一節，業經鈞院刑事庭八十七年度交易字第二四七號判決認為被上訴人甲○
      ○過失傷害事證明確，並經台灣高等法院八十七年度交上易字第五二五號判決
      認為原判決並無不當而確定在案，先予敘明。詎原審判決僅判令被上訴人等連
      帶賠償三萬六千四百九十九元及相關利息訴費用，其餘請求均遭駁回，而其駁
      回之理由，尚難令人甘服，爰說明上訴理由如下：
      １肇事責任鑑定費三千元部分：
        按被上訴人甲○○闖紅燈致肇本件車禍之事實明確，理應與被上訴人星皇公
        司連帶賠償上訴人之損害，詎料被上訴人甲○○非但拒絕賠償，更將肇事責
        任諉予上訴人，致上訴人不得已向台北市車輛行車事故鑑定委員會申請鑑定
        本件事故肇事責任，並為此繳納鑑定費三千元，而鑑定意見亦認為本件事故
        係由被上訴人甲○○過失所致，上訴人並無過失。是故倘被上訴人甲○○肇
        事之初即誠心負責並賠上訴人之損失，上訴人豈會增加支出三千元，造成財
        產積極減損。再者被上訴人甲○○知悉前述鑑定結果後，無論於台北市中正
        區調解委員會調解會議中，亦或原審開庭中，甚而至今上訴人據原判決請求
        其依判決主文支付賠償金，被上訴人甲○○始終堅決否認其有過失及並負賠
        償責任，其不負責任之態度實令人氣結，依原審意見，因侵權行為人不願承
        認其過失行為而增加之鑑定費，欲需由受害人負擔，如此見解恐是又擴大受
        害人之損害，恐未符公平。況且，系爭責任鑑定費係為釐清肇事責任之鑑定
        費用，與訴訟費用中之鑑定費應屬同一性質，應由敗訴一方負擔，始為合理
        。依前述理由，上訴人請求被上訴人等連帶給付責任鑑定費三千元，洵屬有
        理，原審判決認為該費用之支出與本件事故無因果關係，恐有誤會。
      ２車體修理之損害賠償遭扣除部分：
        (1)按車體修理之損害賠償係指上訴人之「車輛整體」因本件事故部分毀損而
          致之「財產損失」而言，非僅指「零件」毀損之損害，然原審判決不察，
          逕採台灣區汽車修理工業同業公會之未附理由及計算依據之鑑定意見，認
          為上訴人所請金應扣除零件折舊費用而未說明扣除標準何在？是原審判決
          就恐有判決未附理由之違誤。
        (2)本件車輛因車禍損傷車體而需修理及更換損壞之零件，至多僅恢復車輛原
          有外觀而已，車輛整體價值並未因修理或更換零件而增加，且就一般社會
          交易習慣而言，車輛經車禍修理，縱有更換全新零件，車輛性能已大不如
          ，前其財產價值亦大大貶損，尤其在中古車市場，車輛是否發生事故係影
          響其價格之重要因素。惟原審未能體恤上訴人之車輛，業因本件事故價值
          貶損竟未附理由扣除折舊費用，實難合情理。
      ３原審未盡闡明權之義務：
        查民事訴訟法第一百九十九條第一項明文：「審判長應注意令當事人得為適
        當完全之辯論。」第二項亦規定：「審判長應向當事人發問或曉諭，令其陳
        述事實，聲明證據或為其他必要之聲明及陳述，其所聲明或陳述有不明瞭或
        不完足者，應令其敘明或補充之。」，上訴人非法律專業人員，不諳訴訟之
        辯論、聲明證據等程序，然原審未察未就下述各項請求發問或曉諭上訴人應
        聲明證據或為必要說明，致上訴人未能適時說明及提呈相關資料，即遭原審
        判決駁回下述各項請求，茲述之如下：
        (1)車內廣角防眩照後鏡三百五十元
          經請萬友有限公司估價為五百元，惟因發現他店有標價三百五十元之一般
          品，故上訴人此部分僅請求三百五十元。
        (2)右後鋁合金刮傷補償二千五百元
          因上訴人之車輛右後鋁合金輪圈因本事故刮傷嚴重，必須折換良品，然原
          同型之鋁合金圈雖品質較好（而價格亦較高，二千五百元），惟市面上已
          無銷售，致上訴人必須四輪同換另一型號之鋁圈，為此須支付八千元（
          200  4＝8000元），但考量原僅受損右後輪，故分請求原右後鋁合金輪圈
          之原平價值二千五元。
        (3)車體美容補償六千五百元
          查車體美容非如表面字義所示係為使車體外觀美麗而已，原審囿於字義而
          誤會，以為非本事故之損害。然實際上車體美容係在車體上再加一層保護
          膜，使車體減少刮傷，延長使用年限。按上訴人之車輛於八十六年四月十
          七日即加此保護膜措施，經此事故，該保護措施業已因碰撞而遭破壞，且
          車體修理過程經鈑金、烤漆後，其保護作用已全然無存，致上訴人尚須再
          花費六千五百元為車體加上皮膜，以達原來保護之需，是被上訴人等應連
          賠償上訴人此部分財產上積極損失，應屬合理。
        (4)風鈴四組三千元
          茲風鈴四組確實於事故發生時放置於上訴人之車後行李廂內，並因本件事
          故遭破壞，已不堪使用，有證人田淑瑜可為證明。再者，風鈴係在日本購
          得，已無費用單據，然既屬上訴人之財產，且因被上訴人甲○○過失毀損
          ，被上訴人等即應連帶賠償上訴人之損失，非不能以無費用單據，即不賠
          償，否則豈符公平合。何況上訴人已退而求其次，因不可能為此再到日本
          購買風鈴，故以台灣之平價風鈴每組七百五十元計算損失，請求賠償，但
          依實際狀況，三千元車無法購得作工如此精細之風鈴四組。
        (5)修車期間無車可用不方便之補償二萬元
          上訴人於修車期間因無車使用致需搭乘計程車，惟因台灣之計程車並無給
          予收據，故今將於修車期間所至之處，以符來公里數依計程車費率計算。
          自八十七年一月二日車輛送修，回辦公室需計程車費七十元、八十七年一
          月二十二日至修車廠取車需費一百八十五元、八十七年一月二日至同年一
          月二十二日，共十七個上班日，自基隆市住家至台北市○○○路辦公室為
          三十四公里，前共花費一萬八千七百元，八十七年一月四日、十一日、十
          八日星期日至量販店購物，每次里程約十公里，前後花費一千一百十元。
          上開價額合計二萬零六十五元，取整數為二萬元。
三、證據；援用原審立證方法，另提出本院八十七年度交易字第二四七號刑事判決影
    本、台灣高等法院八十七年度交上易字第五二五號刑事判決影本。車內廣角防眩
    照後鏡估價單影本一份、鋁合金輪圈估價單影本一份、汽車美容服務紀錄卡影本
    一份、汽車美容估價單影本一份等件為證。
乙、被上訴人方面：
    被上訴人甲○○未於言詞辯論期日到場，亦未提出準備書狀作何聲明或陳述。
    被上訴人星皇公司聲明及陳述如次：
一、聲明：駁回上訴。
二、陳述：對原審判決無異議，上訴人之請求金額過多，逾越其應獲得賠償之實質。
    理      由
一、本件被上訴人甲○○，未於言詞辯論期日到場，核無民事訴訟法第三百八十六條
    各款所列情形，爰依上訴人之聲請，由其一造辯論而為判決。
二、上訴人起訴主張，被上訴人甲○○為被上訴人星皇公司所雇用之司機，於八十七
    年一月二日上午七時二十分許，駕駛車牌號碼ＥＧ─六０五號計程車，沿台北市
    ○○○路由西往東行駛，行經紹興南街口時，因違反交通號誌闖越紅燈，撞及由
    原告所駕駛車牌號碼ＨＲ─五七一０號自用小客車後車門，致車輛損壞，置於車
    內之風鈴五組亦破碎不堪使用，爰依侵權行為之法律關係，請求被告連帶給八萬
    二千二百二十一元及遲延利息，原審僅判命被上訴人連帶給付三萬四千九百九十
    九元及其法定遲延利息，因此提起上訴，求為命上訴人再給付四萬四千三百四十
    六元，及自八十七年九月三十日起至清償日止，按年息百分之五計算利息之判決
    。被上訴人甲○○則以，事故發生時，忠孝東路恰為捷運工程施工期間，而經施
    工單位於路面中央築構圍籬，僅保留東西向各二線快車道供車輛通行，且因紹興
    南街燈號轉換速度甚快，因上訴人行駛至捷運圍籬時，見燈號轉為黃燈後，仍貿
    然前行，始肇事端，又上訴人所請求多項費用均有高估情形，亦未扣除折舊金額
    ，應予駁回等語，資為抗辯。
三、上訴人主張被上訴人甲○○為被上訴人星皇公司受僱人之事實，業經被上訴人甲
    ○○於原審自認在卷，被上訴人星皇公司亦不爭執，堪信為真實。又上訴人與被
    上訴人甲○○雖均主張係按交通號誌行駛，並無違規情形，惟該處兩造車行方向
    之交通號誌應屬相反，是依二造行進方向及碰撞地點觀之，顯有一造違反號誌管
    誌；又參酌忠孝東路之車流量甚大，車輛欲由紹興南街闖紅燈穿越忠孝東路甚為
    不易，且依碰撞時上訴人車輛已順利通過忠孝東路向西四線車道之情形觀之，應
    認上訴人主張其依紹興南街綠燈由北向南行駛，致路中號誌轉換為黃燈尚屬可採
    ，上訴人並提出台北市車輛行車事故鑑定委員會函（含鑑定意見書）、台北市政
    府交通局函（附覆議意見書）等件為證，被上訴人甲○○未俟綠燈顯示即搶先駛
    入路口，違反燈號管制致肇事端，堪予認定，甲○○亦經本院八十七年度交易字
    第二四七號刑事判決、台灣高等法八十七年度上易字第五二五號刑事判決，認定
    業務過失判處有期徒刑三月易科罰金確定在案。故上訴人依侵權行為之法律關係
    ，請求被上訴人等連帶賠償，即屬有據。
四、上訴人於原審請求之拖車費一千五百元、車體修理費三萬四千九百九十九元、修
    車稅金補償費六百五十三元、調處期間遲延利息一千五百六十九元，合計三萬六
    千四百九十九元，未據被上訴人不服而提出上訴，此部分業已確定。爰就上訴人
    上訴部分，分論如下：
（一）責任鑑定費三千元：上訴人提出收據一紙為證，此部分費用係為釐清上訴人與
      被上訴人甲○○間之責任之歸屬，甲○○既因闖紅燈致上訴人車輛受損及所載
      乘客田淑瑜受傷，此為上訴人伸張其權利所必要，自應由被上訴人負擔此部分
      費用。
（二）車輛修理費用八千一百五十元：上訴人起訴請求四萬三千一百四十元，原審以
      系爭車輛之損害部分經囑託台灣區汽車修理工業同業公會鑑定，認扣除零件折
      舊後之合理金額為三萬四千九百九十九元，有該公會八十七年十二月十四日區
      汽工（溪）字第一二一四一號函一件附卷可稽，是上訴人請求之修理費用於此
      範圍內為有理由，逾此金額部分尚屬無據。上訴人於本院雖稱更換零件致其汽
      車整體受損，有交易性貶值，鑑定意見扣除折舊費用，並不合理等語，惟按物
      被毀損所減少之價額，得以修復費用為估定之標準，但以必要者為限，例如：
      修理材料以新品換舊品，應予折舊，被害人如能證明其因毀損所減少之價額，
      超過必要之修復費用時，就其差額，亦得請求賠償，最高法院七七十年度第三
      次民事庭會議著有明文，准此，上訴人須就系爭汽車修復後所減少之價額，提
      出證明，然未提出減少價額之證明，其主張並不足取。
（三）車內廣角防眩照後鏡三百五十元：上訴人於原審未提出費用單據，嗣其於本院
      提出估價單一張，但估價日期為八十八年三月八日，距本件車禍事故相隔一年
      餘，難以其後提出之估價單證明，其受此損害。
（四）右後鋁合金輪圈刮傷補償二千五百元：上訴人於原審未經提出費用單據，於本
      院補提北都汽車公司總價八千元之四只鋁合金鋼圈估價單為據，但觀之上訴人
      於原審提出之系爭汽車受損照片，右後輪之鋁合金鋼圈雖有黃色刮痕，但非覆
      蓋整個鋼圈，不影響使用，而此刮痕減少之價值，上訴人亦未提出說明，僅以
      新品價作為補償，尚難採憑。
（五）車體美容補償六千五百元：上訴人於原審未據提出支出單據，此為鈑金、烤漆
      外之支出，非屬必要之修理，且依上訴人提出之受損照片觀，僅後車門、後車
      輪蓋部分遭損，以整部汽車美容請求被上訴人補償，並非有據。
（六）風鈴四組三千元：上訴人未提出費用單據，該風鈴組價值係上訴人單方主觀之
      認定，仍應提出具體之價值佐證，此部分主張尚難採憑。
（七）修車期間無車可用不方便之補償二萬元：上訴人於本院提出計程車補償明細依
      據，但搭乘計程車是否為其上班所必要，何以修車期間需二十日，未據上訴人
      提出乘坐計程車之必要性證明，以此要求被上訴人補償，並非有據。
五、綜上所述，上訴人依侵權行為法律關係，請求被上訴人連帶賠償責任鑑定費三千
    元及自八十七年九月三十日起至清償日止，按週年利率百分之五計算之利息，為
    有理由，應予准許。逾此部分所為之請求，為無理由，應予駁回。原審駁回上訴
    人前開責任鑑定費三千元及遲延利息部分，尚有未洽。上訴意旨就此部分指摘原
    判決不當，求予廢棄改判，為有理由。爰由本院將原判決此部分予以廢棄，改判
    如主文第二項所示。至上訴人之請求不應准許部分，原判決為上訴人敗訴之判決
    ，經核於法並無不合，上訴意旨求予廢棄改判，為無理由，應駁回其上訴。
六、據上論結：本件上訴為一部有理由，一部無理由，依民事訴訟法第四百三十六條
    之一第三項、第四百五十條、第四百四十九條第一項、第七十九條但書，判決如
    主文。
中      華      民      國    八十九    年      二      月    十八    日
                                            民事第三庭審判長法  官
                                                            法  官
                                                            法  官
右為正本係照原本作成
不得上訴。
中      華      民      國    八十九    年      二      月              日
~B法院書記官  林梅珍


司法院資訊處製作；財團法人民間司法改革基金會備份。
